【裁判字號】    96,保險,46
【裁判日期】    970311
【裁判案由】    給付保險金
【裁判全文】
臺灣臺北地方法院民事判決              96年度保險字第46號
原      告  丙○○
訴訟代理人  徐景星律師
            鄭智元律師
複代理人    甲○○
被      告  三商美邦人壽保險股份有限公司
法定代理人  丁○○
訴訟代理人  郭宏義律師
            池泰毅律師
被      告  蘇黎士產物保險股份有限公司
法定代理人  乙○○
訴訟代理人  景熙焱律師
上列當事人間損害賠償等事件，本院於民國97年2月26日言詞辯
論終結，判決如下：
    主  文
被告三商美邦人壽保險股份有限公司應給付原告新台幣壹佰伍拾
萬元，及自民國九十六年五月十日起至清償日止，按年息百分之
五計算之利息。
被告蘇黎士產物保險股份有限公司應給付原告新台幣參佰萬元，
及自民國九十六年五月十日起至清償日止，按年息百分之五計算
之利息。
訴訟費用由被告三商美邦人壽保險股份有限公司負擔三分之一
 ，被告蘇黎士產物保險股份有限公司負擔三分之二。
本判決於原告以新台幣柒拾伍萬元為被告三商美邦人壽保險股份
有限公司、以新台幣壹佰萬元為被告蘇黎士產物保險股份有限公
司，供擔保後，得假執行；但被告三商美邦人壽保險股份有限公
司如以新台幣壹佰伍拾萬元、被告蘇黎士產物保險股份有限公司
如各以新台幣參佰萬元預供擔保後，均得免為假執行。
    事  實
一、原告主張：
  (一)被告三商美邦人壽股份有限公司（下稱三商公司）分別於民
    國89年5月9日、91年1月31日與原告及原告之子吳昇翰（於
    95年9月7日死亡）簽訂二份個人傷害保險契約，二份保險契
    約均以原告之子吳昇翰為被保險人、以原告為受益人；被告
    蘇黎世產物保險股份有限公司（下稱蘇黎世公司）亦於95年
    2月15日簽訂「新【安心2000】團體傷害保險契約」，被保
    險人為吳昇翰、受益人為原告，上述三保險契約之投保險種
    均包含意外身故及殘廢保險，即保險事故包括被保險人意外
    身亡之情形。嗣被保險人吳昇翰於95年9月7日，不慎於住處
    即桃園縣桃園市○○○街68號10樓陽台澆花時意外墜樓，送
    醫急救途中即死亡，保險事故顯已發生，依保險法第1條、
    第5條規定，保險人自應依約負擔賠償責任，給付受益人保
    險金，惟被告三商公司及蘇黎世公司均拒絕履行義務，爰依
    法起訴請求被告給付保險金。
  (二)依系爭個人傷害保險附約，死亡原因需係「非由疾病引起之
    外來突發事故」，方符合給付保險金之要件。原告已提出聖
    保祿修女會醫院診斷證明書及相驗屍體證明書，其上均記載
    被保險人係自高處墜落至出血性休克為死亡原因，而非由疾
    病導致死亡，是原告就權利發生事實之舉證責任，顯至此已
    盡；今原告既已證明被保險人係因非由疾病引起之意外事故
    而身亡，權利發生事實已臻明確，被告必須舉證被保險人之
    死亡係出於被保險人或要保人之故意行為，其抗辯方能成立
    ，而免除保險給付。
  (三)聲明：1.被告三商公司應給付原告150萬元，自起訴狀繕本
    送達翌日（即96年5月10日）起至清償日止按年利率5％計算
    之利息。2.被告蘇黎世公司應給付原告300萬元，自起訴狀
    繕本送達翌日（即96年5月10日）起至清償日止按年利率5％
    計算之利息。3.原告願供擔保，請准宣告假執行。
二、被告三商美邦人壽公司答辯如下：
  (一)原告於89年5月9日，原告之子吳昇翰於91年1月31日，均以
    吳昇翰為被保險人，各向被告投保人壽保險契約，並分別附
    加100萬元、50萬元之個人傷害保險附約，均以原告為受益
    人。嗣被保險人吳昇翰於95年9月7日，於桃園縣桃園市○○
    ○街68號10樓住處墜樓身亡，原告提出桃園地檢署95年9月7
    日相驗屍體證明書影本，據以請求保險金給付。被告已經給
    付壽險部分之保險金，至於傷害保險部分，由於原告所提供
    之資料並無法證明被保險人之死亡原因係由「非由疾病引起
    之外來突發事故」而造成死亡之結果，並不符「意外」之要
    件，故拒絕給付保險金。
  (二)傷害（意外）保險應由原告（即受益人）就意外之要件負舉
    證責任，俟原告為相當之證明後，始由被告對除外責任(自
    殺)負舉證之責：
    1.保險法第131條：「傷害保險人於被保險人遭受意外傷害
      及其所致殘廢或死亡時，負給付保險金額之責。前項意外
      傷害，指非由疾病引起之外來突發事故所致者。」。而所
      謂「外來突發事故」，則係指「自身以外之事故，且事發
      突然無法防範者而言。」，與一般生活上所稱之「意外」
      係指「意料之外」含義不同，必須滿足下列要件：非疾
      病引起：指非自身所患病症所致。為外來的：意即限定
      引起事故的原因係出於自身以外外在環境（包括他人之行
      止）之變化，故內發疾病所導致之結果應排除在外。為
      突發的：意即外在環境之變化係急遽的以致不可預期或出
      乎預料之外。
    2.意外傷害或死亡之定義，在保險學說上固然有「原因說」
      及「結果說」之區別，如採結果說，不問原因是否出於意
      外，若結果出於意外者，即屬意外傷害或意外死亡。但採
      原因說時，必須導致傷害或死亡之外界原因係出於意外者
      ，方屬意外傷害，若係結果出於意外，而原因非出於意外
      者，仍非意外傷害死亡。如保險契約之約款係採「結果說
      」時，契約用語應僅概括使用「意外傷害或死亡」之字句
      。而依保險法第131條第2項以及保險契約卻明確使用「非
      由疾病引起之外來突發事故」等字句，在解釋上係採「原
      因說」，應屬無疑，在本件，亦即必須導致死亡之外界原
      因係出於意外者，始可認為發生保險事故。
    3.兩造訂立之「個人傷害保險附約」第5條約定：「被保險人
      於本附約有效期間內，因遭受意外傷害事故，致其身體蒙
      受傷害而致殘廢或死亡時，依照本附約的約定，給付保險
      金。前項所稱意外傷害事故，指非由疾病引起之外來突發
      事故。」足見系爭契約之保險事故，必須為因遭受意外傷
      害事故所引起之死亡始屬之（原因險），有別於主壽險契
      約以被保險人之死亡即負有給付義務（結果險），故其範
      圍自應從嚴認定，否則若不區別人壽保險與傷害保險之性
      質，即無另行附加意外傷害保險之必要。是以意外保險契
      約，係以意外事故發生為保險金給付請求權之要件，則依
      舉證責任分配原則，原告請求此部分保險金之給付，自應
      就此「權利發生之事實」即被保險人吳昇翰係遭遇「外來
      突發之意外」事故，負舉證責任
    4.依「個人傷害保險附約」第9條除外責任（原因）：「被保
      險人直接因下列事由致成死亡，殘廢或傷害時，本公司不
      負給付保險金的責任。……二、要保人，被保險人的故意
      行為」按所謂「除外責任」者，係指將原本包括在契約內
      之危險排除在契約承保範圍外之條款，亦即將法律上或契
      約上原本必須負責之危險以除外條款排除之。故保險人須
      就除外條款舉證證明者，以其就「意外」應負責任為前提
      ，亦即，若原告未能就被保險人係出於「意外」為證明，
      則給付保險金之責任尚不發生，保險人自毋庸就「除外責
      任」為舉證。是以依舉證責任分配之原則，應由原告就被
      保險人係出於「意外」乙事先為證明，於其證明度至少超
      過50%時，被告始就被保險人吳昇翰係故意自殺乙節，負有
      舉證之責。
  (三)本件原告尚未就被保險人係「意外」死亡，為相當之證明，
    被告並無給付保險金之義務：
    1.就意外傷害保險之「舉證責任分配」及「應舉證至何程度
      ？」，最高法院96年度台上字第28號判決：「意外傷害保
      險係在承保被保險人非由疾病引起之外來突發事故所致傷
      害及其所致殘廢或死亡之損失，而人之傷害或死亡之原因
      ，其一來自內在原因，另一則為外來事故（意外事故），
      所謂外來事故（意外事故），係指內在原因以外之一切事
      故而言，其事故之發生為外來、偶然而不可預見。意外傷
      害保險契約之受益人請求保險人給付保險金，雖應證明被
      保險人係因意外事故而受傷害，惟受益人如證明該事故確
      已發生，且依經驗法則，其發生通常係外來、偶然而不可
      預見者，應認其已盡證明之責。於此情形，保險人如抗辯
      其非屬意外，自應就其抗辯之事實負證明之責，始符合舉
      證責任分配之原則。」，亦即：舉證責任之分配：傷害
      保險之「意外事故」，應由受益人 (原告)負舉證責任。
      舉證之程度：受益人須證明該事故確已發生；依經驗法
      則，其發生係通常外來，偶然而不可預見者。
    2.原告主張被保險人澆花時不慎墜樓，惟現場並無澆花工具
      或水管掉落，原告就「澆花意外」乙事，僅有主張而無舉
      證，自不可採，況依相驗卷內所附照片，現場陽台水泥底
      座高44公分，加上鐵製欄杆共計129公分，已超過被保險人
      身高181公分之7/10以上，且無欄杆鬆脫或損壞之情形，此
      高度若非故意攀爬，絕無可能因不注意可以跌出墜落，況
      照片中陽台之盆栽，其高度均未超過鐵欄杆高度，且澆花
      無須跨越陽台欄杆，現場亦無他人外力之介入，根本不可
      能有澆花意外之情事發生。
    3.根據台灣桃園地方法院檢察署95年度相字第1495號相驗卷
      宗卷附之〈桃園縣政府警察局桃園分局處理相驗案件初步
      調查報告暨報驗書〉記載：「據報案人丙○○於上揭時地
      發現死者吳昇翰在住家陽台往外跳樓自殺，乃向119消防局
      報案並通報檢方前往處理。…詢問其母親丙○○稱吳昇翰
      患有憂鬱症，案發時其母親也在住家內，聽到吳昇翰在跳
      樓前有喊了（媽）一聲，才發現他已經從10樓跳下去。」
    4.此外，鈞院函詢桃園縣政府消防局救災救護指揮中心：「
      請查明如附件所示之救護資料中，發生地點欄記載：『樹
      仁三街68號（自殺）』，『自殺』二字係由何人所寫？依
      據何在？」經桃園縣政府消防局於96年6月11日以〈桃消
      指字第0960005706號函〉覆以：「本案疑似報案者提及『
      自殺』二字」。
    5.再者，經鈞院函詢財團法人天主教聖保祿修女會醫院：「
     （請查明）急診病歷上記載『jump from 10th floor』係
      基於何原因而記載？記載之依據為何？」經該院於96年6
      月14日以〈桃聖業字第0960000148號函〉回覆：「病患吳
      昇翰受傷機轉乃根據家屬及救護員口述記載之。」
    6.被保險人患有「妄想型急性精神分裂症」、「憂鬱性疾病
      」，其症狀為被害妄想、恐懼、失眠、焦慮、幻聽。自93
      年5月28日起即陸續於署立新竹醫院門診治療，病情起伏不
      定，職業及社會功能受損。被保險人之疾病依病歷記載：
      「風吹草動都會害怕」、「整個人不是自己的」、「注意
      力不集中」、「懶散、依賴」、「白天嗜睡」、「仍有控
      制不住的喊叫衝動」、「家人有覺其日漸退化」、「不敢
      一個人睡」等，足證其病情極為嚴重。原告亦不否認「憂
      鬱症患者有高於正常人之自殺機率」，是以本件被保險人
      即因疾病而有自殺之原因。
    7.桃園地檢署檢察官亦認定：「本件應係自殺墜樓」，此參
      之台灣桃園地方法院檢察署檢察官相驗報告書》記載：「
      八、應否分案偵查：…依卷附事發地點相片觀之，該處陽
      台設有欄杆，縱因意外滑倒亦不致墜樓；參以死者生前有
      憂鬱症病史，本件應係自殺墜樓，查無他殺嫌疑，擬予報
      結。」即明。
    8.所謂意外死亡，係指被保險人遭遇不可預料外來的突發事
      故，而致生死亡之結果，其突發性、瞬間性，相對於「故
      意行為」乃被保險人先有計畫，並依此計畫作為結束生命
      之行動者，二者自不相同，故自殺死亡與意外死亡，常可
      從客觀死亡之方式加以判別。是以，吾人自可在事件發生
      後，就事前事後一切客觀情狀及事實加以綜合評估，以為
      判斷被保險人究否為意外死亡？而本件依前開卷內所示之
      間接證據或情況證據之表現證明，已可充分證明被保險人
      並非意外死亡。是以，本件原告僅證明被保險人係墜樓死
      亡，至於其墜樓之原因？原告並未依前開最高法院96年度
      台上字第28號判決之意旨證明「依經驗法則其發生通常係
      外來、偶然而不可預見者」，是故，原告請求意外保險金
      之給付，尚乏所據。
  (四)至於署立新竹醫院96年12月12日回函表示「依病歷記載顯示
    病患的病程，並沒有自殺傾向或自殺企圖之記錄」云云，僅
    係就病歷之記載，被保險人並無因自殺送院或曾向醫師表示
    有自殺想法之情形而已，唯依其病情，其自殺率高於常人，
    且極有自殺之可能。另警政署刑事警察局97年1月23日回函
    表示「僅就現場照片8張、現場勘查報告乙份及屍體照片二
    張影本等資料，歉難鑑定研判其係自殺亦或是意外墜樓」云
    云，乃因研判資料不足 (例如當時陽台是否有第三人？陽台
    及鐵欄杆高度若干？有否鬆動損害等均未作鑑定資料)唯本
    件是否意外，依上開間接事實及情況證據，已可判斷及明瞭
    。
  (五)聲明：原告之訴及假執行之聲請均駁回；如受不利之判決，
    願供擔保請准免為假執行之宣告。
三、被告蘇黎世公司答辯如下：
  (一)原告應就本件係「非由疾病引起之外來突發事故」負舉證責
    任。蓋被保險人墜樓本身並不足以證明為外來突發事故，原
    告對此應負舉證責任。依原告主張澆花時不慎墜樓，但依現
    場陽台水泥底座40公分，再有70公分之鐵製欄杆阻擋，合計
    共110公分，以此高度一般人絕無可能不注意跌出墜落，除
    非欄杆鬆脫或損害才有可能，但現場均完好，該棟建築事故
    發生前新近完工並非老舊，並無任何瑕疵，被保險人墜落時
    亦未有澆花水桶或水管掉落現場，原告時未證明其所稱之「
    澆花意外」。參之原告於95年9月7日事故當日10:40在大樹
    派出所調查之陳述及檢方觀點亦不認為此係意外事故。原告
    應對意外事故負舉證責任，以使法院信其主張死亡之原因事
    實有此存在可能，始得認已盡舉證責任。依現場情況，澆花
    無須跨越陽台欄杆，而陽台欄杆亦無損害，被保險人實不可
    能因澆花而墜落，故原告既未證明因澆花而墜落之可能，其
    未盡發生意外事故之舉證責任，既難認其已證明保險契約所
    保之「外來突發事故」已發生，故不得請求保險人給付保險
    金。
  (二)聲明：原告之訴及假執行之聲請均駁回；如受不利之判決，
    願供擔保請准免為假執行之宣告。
四、原告主張原告於89年5月9日，原告之子吳昇翰於91年1月31
    日，均以吳昇翰為被保險人，各向被告三商公司投保人壽保
    險契約，並分別附加100萬元、50萬元之個人傷害保險附約
    ，保險契約均以原告為受益人（見本院卷第5、6頁）；原告
    以另以吳昇翰為被保險人，原告受益人，向被告蘇黎士公司
    投保團體傷害保險「新安心2000」，意外身故保險金為300
    萬元（見本院卷第7頁），均為被告所不爭執，原告此部分
    之主張堪信為真實。嗣被保險人吳昇翰於95年9月7日墜樓死
    亡，原告向被告申請理賠，被告以被保險人非意外身故為由
    ，拒絕理賠。是本件爭執之要點在於：原告對於被保險人吳
    昇翰係意外死亡之權利發生要件已否舉證？如原告已盡上述
    之舉證責任，則被告就保險除外責任（原因）之權利障礙事
    由，是否已盡舉證責任？爰審酌如下：
  (一)原告對於被保險人吳昇翰係意外死亡之權利發生要件已否舉
    證？
    1.查原告依據與被告三商公司之人壽保險契約所附加之個人
      傷害保險契約，請求給付保險金100萬元及50萬元，系爭
      傷害保險附約條款第五條「保險範圍」約定：「被保險人
      於本附約有效期間內，因遭受意外傷害事故，致其身體蒙
      受傷害而致殘廢或死亡時，依照本附約的約定，給付保險
      金。前項所稱意外傷害事故，指非由疾病所引起之外來突
      發事故。」、第六條身故保險金的給付約定：「被繼承人
      於本附約有效期間內遭受第五條約定的意外傷害事故，自
      意外傷害事故發生之日起一百八十日以內死亡者，本公司
      按保險金額給付身故保險金」，有上開保險契約書在卷可
      佐。原告另據被告蘇黎士公司承保之團體傷害保險「新安
      心2000」，請求給付保險金300萬元，查該保險契約第五
      條、第六條有關保險範圍及身故保險金之給付之內容，與
      被告三商公司相同，亦有保險契約在卷可憑。故系爭保險
      契約性質上係傷害保險，必須被保險人導致傷害及所致死
      亡之外界原因，係出於意外，始足當之。本件原告人主張
      被告應給付死亡保險金，依據上開保險契約約定及舉證責
      任分配原則，原告自應就權利發生要件即被保險人吳昇翰
      遭受意外傷害事故，且以此意外事故為其死亡之直接、單
      獨原因之事實負舉證責任。至若被告抗辯事故之發生係被
      保險人之故意行為所致者，則應轉換由被告負舉證責任。
    2.依前揭兩造契約第五條第二項約定「所稱意外傷害事故，
      指非由疾病引起之外來突發事故。」，故凡事故不是疾病
      所引起的外來突發事故，除非保險契約特予除外，否則均
      應屬被告保險承保範圍內，受益人能證明被保險人非因自
      己之意志故意所致之突發生傷害或死亡，應屬意外事故，
      即應認為受益人已盡舉證責任，應由保險人證明除外責任
      （原因）存在，始不負給付保險金之責任。又被保險人墜
      樓時，並無在場證人或其他確實佐證，足以判定被保險人
      之死亡究係意外事故，抑或被保險人之故意行為，若要求
      保險受益人必須負嚴格之舉證責任，有違舉證責任分配原
      則之精義。是以保險受益人就被保險人係臉意外事故死亡
      ，只須盡低度證明之舉證責任，苟其舉證之結果，已使法
      院信其有此事實存在之可能，應認已盡舉證之責。
    3.查被保險人吳昇翰於95年9月7日上午，在住家即桃園縣桃
      園市○○○街68號10樓陽台墜樓，送醫救治途中死亡，有
      原告提臺灣桃園地方法院檢察署相驗屍體證明書一份（見
      本院卷第10頁），上載「死亡原因：直接引起死亡之疾病
      或傷害：出血性休克。先行原因：胸腹部外傷。高處墜落
      。」，並據調卷查明無誤。被保險人吳昇翰之死亡既肇因
      於「出血性休克。先行原因：胸腹部外傷。高處墜落。」
      所致之外來突發原因，被保險人之死亡顯非因疾病所引起
      ，符合「外來事故之定義」。又原告主張保險事故發生時
      其住家陽台所放置者，並非小型盆栽，而是大型樹栽，高
      達115公分，共計二盆。被保險人澆花時，習慣自植物之
      正上方將水淋下，礙於該陽台過於狹窄，依被保險人之習
      慣，其欲為位於陽台內側之樹栽自正上方澆水，勢必踩上
      水泥護欄，而被保險人身高達180公分，踩上水泥護欄後
      陽台的鐵欄杆尚不及其腰部，被告稱陽台底座（即水泥護
      欄）高44公分，加上鐵製欄杆共計129公分，已超過被保
      險人身高181公分之7/10以上云云，顯未考量被保險人踩
      在水泥護欄，其身體有2/3是處於無遮護之情形；被保險
      人患有精神疾病，其有被害妄想、恐懼、幻聽、注意力不
      集中，白天嗜睡等情形，有行政院衛生署新竹醫院函附卷
      可稽（見本院卷第153頁、154頁反面），被保險人注意力
      較一般人低；參以事故現場之欄杆、護欄處均未發現有攀
      爬痕跡，自難認被保險人故意攀爬護欄而墜樓，是被保險
      人應係意外失足墜樓。
    4.按所謂意外死亡，係指被保險人遭遇不可預料外來的突發
      事故，而致生死亡之結果，其突發性、瞬間性，相對於「
      故意行為」乃被保險人先有計畫，並依此計畫作為結束生
      命之行動者，二者自不相同，故自殺死亡與意外死亡，常
      可從客觀死亡之方式加以判別。惟觀諸系爭事件發生前後
      之一切客觀情狀及事實，被保險人吳昇翰雖患有精神疾病
      ，但其症狀如前所述，並無自殺傾向或企圖自殺之紀錄，
      本件亦未發現吳昇翰留有厭世之字據或遺書，且依行政院
      衛生署新竹醫院之回函說明：「病患吳昇翰最近一次之門
      診時間是95年9月5日，…依病例記載顯示病患的病程並沒
      有自殺傾向或自殺企圖之紀錄」（見本院卷第153頁），
      參以墜樓之時間為95年9月7日，由兩者時間點之接近性觀
      之，是被保險人之墜樓死亡與精神疾病無關，自不能以精
      神疾病患者自殺機率較一般人高，遽以認定被保險人非意
      外墜樓。
    5.綜上，本院應認原告已就給付保險金給付請求權之發生要
      件已盡舉證責任。
  (二)被告就保險除外責任（原因）之權利障礙事由，是否已盡舉
    證責任？
    1.查被告三商公司保險契約第九條第一項第二款及被告蘇黎
      明士公司保險契約第二十二條第一款，均約定保險人就被
      保險人的故意行為不負給付保險金的責任，有保險契約附
      卷可憑。
    2.被告以現場陽台水泥底座高44公分，加上鐵製欄杆共計
      129公分，已超過被保險人身高181公分之7/10以上，且無
      欄杆鬆脫或損壞之情形，此高度若非故意攀爬，絕無可能
      因不注意可以跌出墜落，惟被保險人若爬上陽台水泥底座
      ，而鐵製欄杆高70公分（見本院卷第196頁），被保險人
      身高181公分，被保險人之身體約有2/3無遮護，極有可能
      意外墜樓，無法因此認定被保險人故意墜樓；相驗屍體證
      明書雖未記載被保險人死亡原因，但查證明書就有關死亡
      之方式之選項有七種，包括意外、自殺等，其未勾選，可
      見不排除意外死亡（見本院卷第41頁）；財團法人天主教
      聖保祿修女會醫院急診病歷載「被保險人墜樓原因，據家
      屬告知急診醫師，應係主動跳下，而非意外墜樓」（見本
      院卷第46頁）云云，惟財團法人天主教聖保祿修女會醫院
      為此記載依其96年6月4日第0960000148號函稱係根據家屬
      及救護員口述記載之（見本院卷第88頁），業據原告否認
      ，而該病歷乃醫院單方製作，未經原告簽認，且衡情被保
      險人被送至醫院進行急救時，情況應屬混亂，其親友所關
      注者，係被保險人之生命安危，應無暇告知急診醫師被保
      險人係主動跳下或者被保險人患有憂鬱症；急診醫師亦未
      親眼目睹被保險人墜樓，是以系爭急診病歷上之「jump
      from 10th floor」及「Depression」等字眼，顯係該急
      診醫師之推論，自不得憑此等個人之想像臆測，即謂被保
      險人係因罹患憂鬱症而故意自高樓跳下。況依桃園分局於
      保險事故發生當天上午9時20分許之現場勘查報告，其上
      記載原告於當天上午7時許，在煮食前尚與被保險人交談
      ，待飯煮好後叫被保險人時，被保險人沒有回應，到陽台
      往下看見有人躺在地上，經確定後才知道是被保險人墜樓
      （見本院卷第177頁），原告並未親見被保險人墜樓，何
      能告知被保險人主動跳下，原告復陳述被保險人可能是為
      了澆花而不慎摔下（見本院卷第202頁），依上所述，自
      難憑聖保祿修女會醫院急診病歷所載，認定被保險人是自
      主故意跳樓；桃園縣政府消防局之出勤紀錄所載「自殺」
      二字（見本院卷48頁），乃其「本案疑似報案者提及『自
      殺』二字，本中心受理後，將案件轉報給轄區（大林）分
      隊，值班同仁許哲賓將案件內容登錄於救護紀錄表上，因
      本局119報案電話錄音內容過於龐大，僅存留半年，故未
      留有旨揭案件之報案錄音資料可供佐證（見本院卷第87頁
      ），自不能僅憑報案者主觀認知排除被保險人意外墜樓之
      可能性；臺灣桃園地方法院檢察署檢察官相驗報告雖載「
      縱因意外滑倒亦不致墜樓；參以死亡生前有憂鬱症病史，
      本件應係自殺墜樓，查無他殺嫌疑，擬予報結。」，惟檢
      察官是針對在滑倒之情形不致墜樓，其並未認定被保險人
      站在陽台水泥底座時不致墜樓，再者，檢察官係以被保險
      人有憂鬱病史認為係自殺墜樓，而未為其他查證，查檢察
      官之真意應僅在表達本件無他殺嫌疑，毋庸偵查而已，況
      本件被保險人從無自殺意念，已如前述，自難以檢察官之
      報告書認定吳昇翰自殺而非意外。事實上，無人目睹，上
      開文書均事故發生後所為，均無法認定被保險人故意自殺
      而無非意外墜樓。
五、綜上所述，被保險人吳昇翰確有發生意外死亡之結果，被告
    均應依前開保險契約所載負保險責任，被告就吳昇翰之死亡
    係故意所致乙節，尚未盡舉證證明之責任，自無足採。從而
    ，原告基於與被告三商公司保險契約之約定，訴請其給付保
    險金150萬元及自本件起訴狀繕本送達翌日即96年5月10日起
    至清償日止，按年息5%計算之法定遲延利息；被告蘇黎士公
    司基於保險契約之約定，訴請上訴人給付保險金300萬元及
    自本件起訴狀繕本送達翌日即96年5月10日起至清償日止，
    按年息5%計算之法定遲延利息，洵屬有據，應予准許。
六、兩造均聲請分別酌定擔保金額，為假執行及免為假執行之宣
    告，均無不合，爰酌定相當擔保金額，併予准許。
七、本件事證明確，兩造其餘攻擊防禦方法及舉證，無礙於判決
    結果，無庸一一論列，併此敘明。
八、據上論結，本件原告之訴為有理由，依民事訴訟法第85條第
    1項後段、第390條第2項、第392條第2項，判決如主文。
中    華    民    國    97    年    3    月    11    日
                  民事第五庭    法  官   林妙黛
以上正本係照原本作成
如對本判決上訴，須於判決送達後20日內向本院提出上訴狀
                                書記官   陳怡君
中    華    民    國    97    年    3    月    12    日


司法院資訊處製作；財團法人民間司法改革基金會備份。
